臺灣高等法院民事裁定　　　　　　　　　96年度破抗字第60號
抗　告　人　甲○○
上列抗告人因聲請破產和解事件，對於中華民國96年6月28日臺
灣臺北地方法院96年度破字第47號裁定提起抗告，本院裁定如下
：
    主  文
原裁定關於駁回抗告人宣告破產之聲請部分廢棄，發回臺灣臺北
地方法院。
其餘抗告駁回。
抗告訴訟費用關於駁回抗告部分由抗告人負擔。
    理  由
一、抗告意旨略以：伊因孝順，背負父母龐大債務，方向銀行借
    貸積欠債務，伊並無蓄意奢侈揮霍之情形。伊所負債務總額
    遠大於其總資產甚多，且因所負債務之利息多為週年利率20
    ％，致伊一個月須繳納新台幣（下同）3萬多元之利息，而
    伊每月工作收入3萬多元，尚不足清償每月應繳之利息，自
    無法償還本金或支付伊每月必要之生活費用，足認伊已無力
    償還債務，符合宣告破產之條件。伊名下尚有汽車一輛及無
    別除權存在之普通財產60萬元，可構成破產財團，以支付破
    產程序所生之費用及分配債務，自得聲請宣告破產。至於還
    款比例之多寡，非為宣告破產程序所應斟酌之要件。原法院
    以伊無宣告破產之實益為由，裁定駁回伊之聲請，顯有未合
    。爰提起抗告，聲明廢棄原裁定等語。
二、按對於法院許可或駁回和解聲請之裁定不得抗告，破產法第
    9條第2項定有明文。從而抗告人對於原法院裁定駁回其聲請
    和解部分提起抗告，於法未合，應予駁回。
三、次按法院駁回和解之聲請或不認可和解時，應依職權宣告債
    務人破產，破產法第35條定有明文。而依同法第148條規定
    之旨趣，須債務人之財產不敷清償破產財團費用及財團債務
    ，始得認無宣告破產之實益。是以法院就破產之聲請，依同
    法第63條第2項規定，應依職權為必要之調查，於債務人確
    無財產可構成破產財團，或財產不敷清償財團費用及財團債
    務，無從依破產程序清償債務時，方能以無宣告破產之實益
    ，裁定駁回其聲請（最高法院96年度台抗字第207號、95年
    度台抗字第673號裁定參照）。又破產乃對債務人不能清償
    債務者宣告之，破產法第57條規定甚明；故應否宣告破產，
    並非以衡量債務人之財產總額所得清償債權之比例多寡為斷
    。經查依抗告人之稅務電子閘門財產所得調件明細表所示，
    抗告人於94年度有薪資及利息所得28萬6412元（見原法院卷
    第73頁），抗告人亦表明其現在每月擺攤可得之營業收入為
    3萬餘元（見原法院卷第5頁），足徵抗告人主張其尚有財產
    可構成破產財團一節非虛。又破產法第95條及第96條已分別
    列明破產財團費用及破產財團債務之定義及範圍，且由抗告
    人提出之債權人清冊觀之，其債權人均為銀行，人數非多，
    權額總額為213萬元（見原法院卷第18頁），則其財產是否
    確不敷清償破產財團費用及財團債務，尚非無疑。原法院未
    依法調查評估本件破產財團費用及財團債務約為若干，即以
    抗告人之資產狀況不足構成破產財團，亦無法支付破產財團
    費用，無依職權宣告破產之實益為由，裁定駁回抗告人聲請
    依職權為破產宣告，尚有未洽。抗告意旨指摘原裁定此部分
    不當，聲明廢棄，為有理由。又為破產宣告時，應選任破產
    管理人、決定申報債權之期間及第一次債權人會議期日，並
    為相關公告等事項，此觀破產法第64條、第65條規定甚明，
    前開程序應由第一審法院為之，爰將本件廢棄發回原法院，
    以為妥適之處理。
四、據上論結，本件抗告為一部不合法，一部有理由，依破產法
    第5條、民事訴訟法第495條之1第1項、第444條第1項、第49
    2條、第95條、第79條，裁定如主文。
中　　華　　民　　國　　96　　年　　11　　月　　20　　日
                  民事第八庭
                      審判長法　官  劉勝吉
　　　　　　　　　　　　　　法　官  連正義
                            法  官  鄭威莉
正本係照原本作成。
本裁定除以適用法規顯有錯誤為理由，並經本院許可外，不得再
抗告。如提起再抗告，應於收受後10日內委任律師為訴訟代理人
向本院提出再抗告狀。並繳納再抗告費新台幣１千元。
中　　華　　民　　國　　96　　年　　11　　月　　22　　日
　　　　　　　　　　　　　　書記官  李垂福
